臺灣高雄地方法院刑事判決　　　　　　　94年度訴字第1827號
公　訴　人　臺灣高雄地方法院檢察署檢察官
被　　　告　丙○○
指定辯護人　本院公設辯護人丁○○
上列被告因違反廢棄物清理法案件，經檢察官提起公訴（93年度
偵字第12881號），本院判決如下：
    主  文
丙○○無罪，令入相當處所，施以監護參年。
    理  由
一、公訴意旨略以：被告丙○○明知未向主管機關申請核發廢棄
    物清除處理機構許可文件，不得從事廢棄物清除工作，竟基
    於違法從事廢棄物清除之概括犯意，駕駛名映企業有限公司
    （下稱名映公司）車牌號碼7M-8259 號自小貨車，自民國93
    年4 月初某日起至93年6 月25日凌晨1 時30分許止，受高雄
    縣鳳山市五甲地區海洋夜市各商家之委託，以每車新台幣（
    下同）8 百元之代價清除一般廢棄物，連續將受託清除之一
    般廢棄物載運至高雄縣鳳山市○○○路二三八號A 區一號前
    非法傾倒。嗣於93年6 月25日凌晨1 時30分，在高雄縣鳳山
    市○○○路238 號A 區1 號前棄置受託清除之一般廢棄物時
    ，經行政院環保署環境督察總隊南區環境督察大隊與內政部
    警政署環保警察隊第三中隊當場查獲，因認被告涉有違反廢
    棄物清理法第41條第1 項第4 款規定，犯同法第46條第1 項
    第4 款之未依規定領有廢棄物清除許可文件，從事廢棄物清
    除罪嫌。
二、本件被告於93年6 月25日凌晨1 時30分，在高雄縣鳳山市○
    ○○路238 號A 區1 號前違法棄置受託清除之一般廢棄物之
    事實，業據證人即高雄縣警察局鳳山分局環保署環境督察總
    隊南區環境督察大隊員警甲○○到庭證稱：據報到現場時，
    查獲之過埤派出所警員即將被告交給我們，當時被告情緒激
    動，很兇，並稱『我丟垃圾並沒有殺人放火，甘你們什麼事
    』等語；證人即高雄縣警察局鳳山分局環境保護警察隊第三
    中隊警員乙○○到庭證稱：接獲通知到達現場，地上已有棄
    置一車輛之廢棄物，車上還有一半的廢棄物，被告當時有承
    認，廢棄物是他從五甲海洋夜市運來傾倒的，但他態度比較
    激動，比較惡劣等語明確，及載運該廢棄物之自用小貨車扣
    案可佐，堪認為屬實。而該被告所傾倒之廢棄物，為廢棄物
    清理法第2 條第1 項第2 款第2 目所規定之一般事業廢棄物
    ，即由事業所產生有害事業廢棄物以外之廢棄物，亦經證人
    甲○○證述其依照廢棄物的來源判斷，是夜市產生的廢棄物
    ，應是事業廢棄物等語在卷，並有現場查獲照片6 幀附卷可
    稽，以證人甲○○為專責環保警員之專業判斷，佐以照片所
    示為豬油空桶、販賣冷飲塑膠空杯等內容物觀之，該廢棄物
    為上開廢棄物清理法所規定之一般事業廢棄物，應無疑義。
    而被告並未依法向主管機關領有一般事業廢棄物之清除或處
    理許可，是本件事證明確，被告未依規定領有廢棄物清除許
    可文件，從事廢棄物清除之行為，堪以認定。至檢察官起訴
    被告於本件犯行之前，自93年4 月初即違法受託清除該一般
    事業廢棄物之連續犯行部分，除有被告於警詢及偵查中之自
    白外，並無其他證據資料可供佐證，依刑事訴訟法第156 條
    第2 項規定，被告之自白，不得作為有罪判決之唯一證據，
    仍應調查其他必要證據，以察其是否與事實相符。則
    本件被告其餘被訴連續犯行部分，既欠缺其他補強證據，自
    不能遽論有何該當犯罪行為之情事，附此敘明。
三、按心神喪失人之行為，不罰，又行為不罰者，應諭知無罪之
    判決，刑法第19條第1 項、刑事訴訟法第301 條分別定有明
    文。本件被告於上揭時、地，雖有未依規定領有廢棄物清除
    、處理許可文件，而從事廢棄物清除、處理並任意棄置傾倒
    之行為，惟查：被告於上揭時、地為警查獲後，當場經警員
    詢問案發經過情形，其時被告雖尚能與警員對談，但情緒激
    動、態度兇惡，並對警員答稱「我丟垃圾並沒有殺人放火，
    甘你們什麼事」等語，已有異於常情，此經證人甲○○、乙
    ○○在庭結證屬實。嗣經本院囑託財團法人臺灣省私立高雄
    仁愛之家附設慈惠醫院（下稱慈惠醫院）對於被告行為時是
    否已達心神喪失之程度，實施精神鑑定，該院綜合被告之家
    族史及個人生活史、個人發展與社會功能分析、精神疾病史
    及就醫史、身體檢查與神經系統檢查、心理衡鑑及精神狀態
    檢查等資料整體評估結果，認被告在家庭分析、個人發展與
    社會功能分析方面，其妻子10多年前經診斷有精神分裂症，
    長期在精神科門診治療，其次子自幼智能不足，診斷為器質
    性精神病，被告則於89年發生車禍後，功能退化且近兩年明
    顯出現精神症狀，記憶力、反應力變差，無法工作，社交封
    閉退縮，自我照顧功能亦明顯退化，需他人協助，且開始出
    現幻聽及怪異行為，並可能未按時服藥，症狀無改善，易受
    幻聽指使出現偷竊行為，難以自我控制。就被告心理衡鑑與
    評估方面，認被告存在知覺扭曲、現實判斷力受損與思考連
    結鬆散等精神症狀，評估被告存在精神異常症狀，且其認知
    功能確有顯著退化情形，已達腦器質性功能障礙之程度，智
    能評估結果顯示被告有癡呆之症狀，因此被告行為時可能受
    到精神症狀之干擾，而對情境有不合現實的解釋，進而表現
    出違反社會規範之行為，推測被告行為當時的現實判斷有明
    顯扭曲，已達心神喪失之程度。結論及建議則認為被告近兩
    年來持續精神敗壞，嚴重功能退化，於行為時已達心神喪失
    之程度，建議被告接受持續積極的精神治療，此有該慈惠醫
    院上開司法精神鑑定報告書1 份在卷可稽。復參以被告領有
    精神重度之身心障礙手冊及「其他器質性精神病」之重大傷
    病卡，並經本院於93年9 月20日裁定宣告被告為禁治產人，
    有本院93年度禁字第201 號裁定書1 份在卷可憑，足徵被告
    於本件犯罪行為當時之精神狀態，已達心神喪失程度。綜上
    ，被告於本件犯罪行為當時，既為心神喪失之人，揆諸前揭
    法條規定，其行為不罰，自應為無罪之諭知。
四、末按，因心神喪失而不罰者，得令入相當處所，施以監護，
    刑法第87條第1 項定有明文。本院審酌慈惠醫院前開精神鑑
    定報告書所載，從被告長期智能退化、行為監控能力下降與
    社會問題造成的交互影響來看，建議被告宜在精神專科醫院
    接受持續積極的精神治療，以防再度造成類似的法律問題，
    足認被告仍有嚴重之精神疾病症狀，顯有持續接受藥物治療
    及適當監督保護之必要，爰併予宣告令入相當處所，施以監
    護3 年，期收個人治療與社會防衛之效。
據上論斷，應依刑事訴訟法第301 條第1 項後段、刑法第19條第
1項 、第87條第1 項，判決如主文。
本案經檢察官戊○○到庭執行職務。
中　　華　　民　　國　　94　　年　　10　　月　　26　　日
                  鳳山刑事第2庭
                         審判長法　官  邱明弘
                               法  官  譚德周
                               法  官  李嘉益
以上正本證明與原本無異。
如不服本判決，應於收受送達後10日內向本院提出上訴書狀。
中　　華　　民　　國　　94　　年　　10　　月　　26　　日
　　　　　　　　　　　　　　　 書記官  呂怜勳
